臺灣臺南地方法院民事判決　　　　　　　 94年度訴字第242號
原　　　告　富邦產物保險股份有限公司
法定代理人　甲○○
訴訟代理人　乙○○
被　　　告　丙○○
訴訟代理人　蕭麗琍律師
上列當事人間請求侵權行為損害賠償事件，經本院於民國94年4
月27日言詞辯論終結，判決如下：
　　主　文
原告之訴及假執行之聲請均駁回。
訴訟費用由原告負擔。
    事實及理由
一、原告主張：被告無駕駛執照，於民國（下同）92年7月20日
    ，駕駛車牌號碼ＯＡＴ－281號重型機車，行經台南縣白河
    鎮昇安里台165線10.6公里處，不慎撞及第三人黃金壽，並
    致其嚴重受傷，而該車牌號碼ＯＡＴ－281號機車已向原告
    投保強制汽車責任保險，本件車禍發生當時仍在保險期間中
    ，經被告書面通知且經原告查證屬實，即依強制汽車責任保
    險法及保險契約賠付第三人黃金壽合計新台幣（下同）
    930,865元，爰依強制汽車責任保險法第27條第4款之規定，
    提起本訴。並聲明：被告應給付原告930,865元及自支付命
    令送達翌日起至清償日止，按週年利率百分之五計算利息。
二、被告則以：﹙一﹚按92年7月20日車禍發生後，被害人黃金
    壽索賠200,000元。經被告託人向原告查詢，原告拒絕理賠
    ，被告乃於同年8月10日與黃金壽和解，原告賠償黃金壽
    100,000元。(二)本件被害人黃金壽已與被告達成和解，並
    拋棄其他一切之請求，此時被害人黃金壽之損害賠償請求權
    已因和解而不存在，原告於和解後再給付保險金與黃金壽，
    即無損害賠償請求權可代位，自不得向被告請求給付任何款
    項。﹙三﹚原告已自承於同年11月3日將此賠案已免賠結案
    ，為何在事後再行理賠？為何在理賠之前未曾徵詢被告之意
    見？﹙四﹚查原告所提出黃金壽之診斷證明書，皆是在事故
    發生之後相隔五個月甚至八個月以上方才應診後開具，如何
    能證明係因本件交通事故所造成？並聲明：如主文所示。
三、不爭執事實：
（一）被告無駕駛執照，於92年7月20日上午6時17分駕駛車牌號
      碼ＯＡＴ－281號重型機車，行經台南縣白河鎮昇安里台
      165線10.6公里處，撞及騎乘腳踏車之被害人黃金壽，並
      致其受傷。
（二）系爭肇事車輛為被告所有，並已向原告投保強制汽車責任
      保險，車禍發生時尚在保險期間中。
（三）被告於92年8月10日與黃金壽達成和解，並賠付被害人黃
      金壽100,000元，黃金壽並拋棄其他一切之請求權。
（四）嗣原告於93年8月18日賠付黃金壽930,865元保險金。
（五）上述兩造不爭執之事實有道路交通事故證明書、診斷證明
      書、收據、賠案查詢畫面、和解書等件在卷可稽。
四、原告另主張強制責任保險法第27條所規定之求償權乃屬新生
    之權利而非代位權，與被害人是否與被告和解無涉云云。則
    為被告所否認，是本件應審究者厥為：原告之求償權是否繼
    受自被害人黃金壽而來，亦即強制責任保險法第二十七條所
    規定之「求償權」，其性質究為「代位權」或得為獨立行使
    之權利？
五、按強制汽車責任保險法第27條之立法理由，乃是為保障受害
    人，特規定保險事故發生後，保險人依該法之有關規定給付
    保險金後，同時賦予保險人向加害人求償之權利，以資衡平
    。此制度之目的，在將被保險人無清償能力之危險移轉至保
    險人，使受害人儘速保障，與一般保險之目的在於填補被保
    險人之損害有所不同；再者，若任由被保險人之責任隨著保
    險人理賠而消滅或減輕，將有可能發生高度道德危險，侵害
    整體危險共同團體，因而強制汽車責任保險法第27條乃仿照
    保險法第53條之規定，賦予保險人對於加害人之代位求償權
    。又保險人係代受害人之位，向惡意之被保險人請求，使該
    被保險人負終局責任。是依強制汽車責任保險法第27條之立
    法意旨，保險人所取得之「求償權」，其性質應屬「代位權
    」。又保險人之所以能向被保險人求償，實係因保險人對受
    害人給付後，受讓受害人對被保險人之損害賠償請求權，故
    係一繼受之權利，其請求之額度、時效等計算問題，均以受
    害人之請求權為準，故應明定為代位行使，非新生之權利。
    倘如認為強制汽車責任保險法第27條之規定，乃是保險人對
    被保險人之「求償權」，則對被保險人而言，有保險存在反
    將處於較無保險契約存在時更不利之地位，應認該條規定保
    險人向加害人「求償」用詞應係「代位」之誤（臺灣高等法
    院92年度上易字第483號民事判決、臺灣高等法院台中分院
    93年度上易字第1073號民事判決參照）。再參諸94年2月10
    日修正通過之強制汽車責任保險法第29條（按即原第27條）
    亦已修正為「被保險人有下列情事之一，致被保險汽車發生
    汽車交通事故者，保險人仍應依本法規定負保險給付之責，
    但得在給付金額範圍內，『代位』行使請求權」等語，益徵
    同法第27條係屬代位權。是原告主張強制汽車責任保險法第
    27條所定之求償權，其性質為新生之權利，即無可採。
六、綜上所述，被告就系爭交通事故業於92年8月10日與被害人
    黃金壽和解成立，賠償被害人黃金壽100,000元，雙方並約
    定拋棄本件所生之其他民事請求權。而原告求償權既係於上
    揭和解成立後，始代位繼受自被害人黃金壽而來，則原告對
    於被告自無從行使求償之權利。從而原告依修正前汽車強制
    責任保險法第27條之規定，請求被告給付930,864元，及自
    起訴狀繕本送達翌日起至清償日止，按年息百分之5計算之
    利息，為無理由，原告之訴既經，其假執行之聲請亦失所依
    附，應併予駁回。
七、本件因事證已臻明確，兩造其餘攻擊、防禦方法及所為之立
    證，與判決之結果不生影響，無庸再逐一予以論究，合併敘
    明。
據上論結：本件原告之訴為無理由，依民事訴訟法第78條，判決
如主文。
中　　華　　民　　國　　94　　年　　5 　　月　　11　　日
                  民事第一庭法　官　周素秋
以上正本係照原本作成
如對本判決上訴，須於判決送達後20日內向本院提出上訴狀。
中　　華　　民　　國　　94　　年　　5 　　月　　12　　日
                                 書記官　高惠美
